臺灣高等法院刑事判決　　　　　　　　93年度上易字第2007號
上　訴　人　臺灣基隆地方法院檢察署檢察官
被　　　告　甲○○
選任辯護人　許智勝律師
上列上訴人因被告背信案件，不服臺灣基隆地方法院93年度訴字
第45 4號，中華民國93年10月19日第一審判決（起訴案號：臺灣
基隆地方法院檢察署93年度偵字第1224號），提起上訴，本院判
決如下：
    主  文
原判決撤銷。
甲○○從事業務之人，連續行使明知為不實之事項，而登載於其
業務上作成之文書，足以生損害於他人，處有期徒刑肆月，如易
科罰金，以參佰元折算壹日，緩刑貳年。
    事  實
一、甲○○自民國九十二年六月起，受僱於址設台北巿景福街一
    二三號三樓之「晨品科技有限公司」（下稱晨品公司）擔任
    業務員，負責為晨品公司招攬需要電腦主機板設計之客戶，
    為從事業務之人。惟未能招攬客戶，又恐晨品公司無收入不
    能繼續營業，自己即有失業之虞，竟基於概括犯意，連續於
    九十二年六、七月間，先後向晨品公司負責人乙○○謊稱
    ：已經招攬亞信公司、意訊公司、普樺公司、文曄公司、上
    揚科技股份有限公司、青雲國際科技股份有限公司、達智科
    技股份有限公司、神駒資訊股份有限等公司，願委託設計電
    腦主機板、音效卡等語，且明知此為不實事項，竟於上址將
    之登載於其業務上製作之文書即報價單，前後共十二紙，並
    陸續持以行使，交予晨品公司，足生損害於亞信等公司及晨
    品公司。致乙○○誤以為係受青雲公司、上揚公司、達智公
    司、神駒公司委託而設計電腦主機板，並於同年七月間，連
    同以晨品公司名義開立之發票共五份交與甲○○。嗣甲○○
    無法將貨款收入交回晨品公司，始主動告知乙○○前情。
二、案經乙○○訴請臺灣基隆地方法院檢察署檢察官偵查起訴。
    理  由
一、右開犯罪事實，業據被告於本院自白不諱，核與告發人乙○
    ○指訴情節相符，且有報價單影本十二紙、發票五紙扣案附
    卷可資佐證，事證明確，被告犯行洵堪認定。
二、核被告所為，係犯刑法第二百十六條、第二百十五條，行使
    業務登載不實文書罪。其登載不實之低階行為，已為行使之
    高度行為吸收，不另論罪。又其先後多次行使行為，時間緊
    接，顯係基於概括犯意，反覆為之，為連續犯，應依刑法第
    五十六條規定加重其刑，並論以一罪。此部分起訴書，雖未
    載起訴法條，惟起訴書已載有事實，本院自得予以審究，附
    此敘明。
三、原審對此部分，未予裁判，然起訴事實已提及，且與檢察官
    所引法條間，有牽連犯之裁判上一罪關係，原判決顯有已受
    請求事項未予裁判之違法，檢察官上訴雖未指摘及此，惟與
    其上訴部份，為裁判上一罪關係，上訴效力自及於此，本院
    自應將原判決撤銷，並自為判決改判。原審酌被告犯罪動機
    ，手段，所生危害，犯後態度等一切情狀，量處如主文第二
    項所示之刑，並諭知易科罰金折算標準。被告前未曾受有期
    徒刑以上罪之宣告，有本院被告全國前案紀錄表在卷可參，
    且與告發人達成民事和解，有和解書影本附卷可佐，經此偵
    審教訓，當知悔改，而無再犯之虞，爰諭知緩刑二年以啟自
    新。
四、至公訴意旨另以：被告在九十二年六、七月間，先後向晨品
    公司負責人乙○○謊稱：已經招攬亞信公司、意訊公司、普
    樺公司、文曄公司、上揚科技股份有限公司、青雲國際科技
    股份有限公司、達智科技股份有限公司、神駒資訊股份有限
    等公司，願委託設計電腦主機板、音效卡等語，使公司開立
    發票之行為，亦觸犯刑法三百四十二條第一項背信罪嫌等語
    。
（一）按犯罪事實應依證據認定之，無證據不得推定其犯罪事實
      ，又不能證明被告犯罪者，應諭知無罪之判決；刑事訴訟
      法第一百五十四條及第三百零一條第一項分別定有明文。
      且事實之認定，應憑證據，如未能發現相當證據，或證據
      不足以證明，自不能以推測或擬制之方法，以為裁判基礎
      ，最高法院四十年臺上字第八六號判例可資參照。又背信
      罪之主體限於為他人處理事務之人，如為自己之工作行為
      ，即與該條犯罪之要件不符，又背信罪另須以有取得不法
      利益或損害本人利益之意圖為必要，若無此意圖，亦屬缺
      乏意思要件（最高法院二十九年上字第六七四號及三十年
      上字第一八五八號判例參照）。
（二）公訴人認被告涉犯刑法第三百四十二條第一項之背信罪，
      無非以被告自白虛填報價單十二紙及告發人稱公司受有損
      害為據。訊據被告固坦承填寫前開十二紙報價單，然堅決
      否認有何圖利或欲損公司利益之意圖，並辯稱：其非受雇
      晨品公司，且未領取薪資，而係與晨品公司負責人乙○○
      合夥，本件因公司草創，其為唯一業務員，業績壓力大，
      且為讓公司安心，方虛填報價單，且設計程式大多為其製
      作，製成圖檔仍存於公司電腦內，亦未取交任何人，其未
      圖得任何利益，公司亦無因此受損等語。
（三）經查，被告辯稱其要非支薪受雇於晨品公司一節，業經告
      發人即晨品公司負責人乙○○於原審証稱：其係以口頭與
      被告約定由被告無庸以現金出資，而以設計及業務合夥，
      利潤平分，被告自九十二年五月至八月，均未領薪水等情
      相符（原審卷第三八至四二頁），可堪採信。則被告既非
      晨品公司雇員，其為晨品公司任設計及業務工作，有為其
      本人之出資即係為自己工作之性質，似非為他人處理事務
      ，揆諸前揭判例說明，與背信罪之主體已有不符。且亦無
      證據足証被告有何為自己或第三人不法利益之意圖，或損
      害本人之意圖，因此縱晨品公司，因此而有所支出，受有
      損害，或屬民事糾葛，然與背信罪之要件不符，尚難以該
      罪相繩，惟此部分，與前揭論罪科刑部分，為裁判上一罪
      關係，爰不另為無罪之諭知。
五、上訴意旨就原審有關背信無罪之論述，多所爭執，謂被害人
    受有損失等語，然亦未能提出確切證據足証被告有何為自己
    或第三人不法利益之意圖，或損害本人之意圖，是其上訴為
    無理由。惟原判決有前述瑕疵，自應予以撤銷改判。
據上論斷，應依刑事訴訟法第369 條第1 項前段、第364 條、第
299條第1項前段，刑法第56條，第216條，第215條，第41條第1
項前段，第74條第1款，罰金罰鍰提高標準條例第1條前段，第2
條，判決如主文。
本案經檢察官鄭龍照到庭執行職務。
中　　華　　民　　國　　94　　年　　3 　　月　　8 　　日
　　　　　　　　　刑事第二十一庭　審判長法　官溫耀源
　　　　　　　　　　　　　　　　　　　  法　官吳  燦
　　　　　　　　　　　　　　　　　　　  法　官周政達
以上正本證明與原本無異。
不得上訴。
                      　　              書記官陳菊珍
中　　華　　民　　國　　94　　年　　3 　　月　　8 　　日
附錄：本案論罪科刑法條全文
中華民國刑法第215 條
(業務上文書登載不實罪)
從事業務之人，明知為不實之事項，而登載於其業務上作成之文
書，足以生損害於公眾或他人者，處三年以下有期徒刑、拘役或
五百元以下罰金。
